臺灣高等法院民事判決
109年度上易字第722號
上  訴  人  楊佩珊  
訴訟代理人  劉博文律師
            王綱律師  
被  上訴人  張擎亞  
訴訟代理人  王俊文律師
上列當事人間請求損害賠償事件，上訴人對於中華民國109年4月
9日臺灣新竹地方法院108年度家訴字第24號第一審判決提起一部
上訴，本院於民國109年12月8日言詞辯論終結，判決如下：
    主      文
上訴駁回。
第二審訴訟費用由上訴人負擔。
    事實及理由
一、本件上訴人主張：伊與原審被告王偉彥於民國（下同）99年
    1月26日結婚，於108年8月28日經臺灣新竹地方法院（下稱
    新竹地院）調解成立而離婚。被上訴人明知王偉彥乃有配偶
    之人，竟於伊與王偉彥婚姻關係存續期間，先於107年11月5
    日至11日間與王偉彥在街頭牽手散步、擁抱；於107年11月
    間與王偉彥進入伊與王偉彥當時位在新竹市○區○○路00號大
    樓（下稱系爭大樓）內之2樓之2共同住所（下稱系爭住所）
    ；再於108年7月5日、9日共同前往寵物店購物並有牽手、挽
    手、環抱等親暱舉動，是其等於107年10月起至108年7月止
    為男女朋友之逾矩往來，侵害伊之配偶權身分法益，應賠償
    伊非財產上之損害，爰依民法第184條第1項前段、第195條
    第1項、第3項規定，請求被上訴人與王偉彥應連帶賠償伊新
    臺幣(下同)80萬元，及自起訴狀繕本送達之翌日起至清償日
    止，按年息5%計算之利息等語。原審為上訴人一部勝訴、一
    部敗訴之判決，即命王偉彥應賠償上訴人30萬元本息，而駁
    回上訴人其餘之訴。上訴人就原判決不服，提起一部上訴，
    上訴聲明求為判決：㈠、原判決關於駁回上訴人後開第2項之
    訴部分廢棄。㈡、被上訴人應給付上訴人40萬元，及自108年
    5月6日起至清償日止，按年息5%計算之利息（原審判命王偉
    彥給付部分，未據王偉彥提起上訴；另上訴人就原審駁回其
    請求王偉彥給付逾30萬元本息及請求被上訴人給付逾40萬元
    本息等部分，未據其聲明不服，均不在本院審理範圍，下不
    贅述。）
二、被上訴人則以：伊於107年11月初與王偉彥相識時，王偉彥
    未告知其已結婚，其亦未戴婚戒等足以令伊判斷其婚姻狀態
    之物品，伊難以推知其為已婚。伊未曾進入系爭住所，王偉
    彥與上訴人間之Line對話内容僅是王偉彥片面之詞，且非連
    續截圖，不足憑信；又伊雖曾經乘坐王偉彥之車輛，但王偉
    彥為掩飾其為已婚之狀態，刻意藏匿其車上相關女性、兒童
    等家庭用品；又108年7月5日、9日影片雖為真正，但無法證
    明伊與王偉彥有男女朋友交往之舉，且證人乙○○之證詞不可
    信等語，資為抗辯。並答辯聲明：上訴駁回。
三、兩造不爭執之事實（見本院卷第186至187頁）：
㈠、上訴人與王偉彥於99年1月26日結婚，於108年8月28日經新竹
    地院調解成立而離婚（見新竹地院108年度婚字第141號〈下
    稱141號卷〉第167頁、108年度家移調字第9號卷第13至15頁
    ）。
㈡、王偉彥與被上訴人（下稱王偉彥等2人）分別於107年11月5日
    、6日、10日至12日，在街頭牽手、散步及擁抱（本院卷第2
    13至214頁、141號卷第19頁）。
㈢、王偉彥等2人於107年11月6日、10日一同出現在上訴人與王偉
    彥斯時共同住所所在之系爭大樓1樓共用大門口（本院卷第1
    01、216、217頁、141號卷第137至142頁）
㈣、王偉彥等2人於108年7月5日、9日共同前往寵物店購物（本院
    卷第113、117頁）。
㈤、上證3光碟錄音暨譯文內容為上訴人與王偉彥於107年11月23
    日、27日之對話內容（本院卷第90至93頁、第199至206頁）
    。
㈥、王偉彥對上訴人已清償原審判命給付之30萬元部分之連帶債
    務。上訴人則免除王偉彥其餘損害賠償債務（本院卷第24、
    63頁）。
四、上訴人主張被上訴人於伊與王偉彥婚姻關係存續期間，與王
    偉彥有逾越通常朋友關係之往來，侵害伊之配偶身分法益，
    應賠償伊非財產上之損害等情，為被上訴人所否認，並以前
    揭情詞置辯，茲就兩造爭執析述如下：
㈠、按因故意或過失，不法侵害他人之權利者，負損害賠償責任
    ；不法侵害他人基於父、母、子、女或配偶關係之身分法益
    而情節重大者，被害人雖非財產上之損害，亦得請求賠償相
    當之金額，民法第184條第1項前段、第195條第3項準用第1
    項定有明文。又婚姻係以夫妻之共同生活為其目的，配偶應
    互相協力保持其共同生活之圓滿安全及幸福，夫妻互守誠實
    ，為確保其共同生活之圓滿安全及幸福之必要條件，故應解
    為配偶因婚姻契約而互負誠實之義務，配偶之一方行為不誠
    實，破壞共同生活之圓滿安全及幸福者，即為違反因婚姻契
    約之義務而侵害他方之權利。可見基於身分關係而生之配偶
    權亦屬應受保護之權利，倘配偶之一方行為不誠實，與他人
    發生足以破壞夫妻共同生活之圓滿安全及幸福之行為者，則
    與該他人為共同侵害配偶權之人。　　
㈡、經查：
  ⒈被上訴人自認其綽號為「汪汪」，且於107年10月起至108年7
    月止間與有王偉彥聯繫往來等情（本院卷第175、186、187
    頁）。王偉彥於原審陳稱：伊於107年10月認識綽號「汪汪
    」之女子，就是被上訴人等語（原審卷第68頁），並於妨害
    婚姻刑事案件偵查中陳稱：我擁抱之人的外號是「汪汪」等
    語，此經本院調取偵查卷查閱無訛（臺灣新竹地方檢察署10
    8年度他字第2234號〈下稱2234號卷〉第19頁反面），可見王
    偉彥於107年10月間認識且開始交往及擁抱之女性即被上訴
    人。次依上開三之㈡、㈣內容顯示，王偉彥等2人於107年10至
    12日、11月5日、6日在街頭牽手散步、擁抱。且被上訴人於
    107年10月起至108年7月間止，多次與王偉彥相約見面，並
    單獨搭乘王偉彥之汽車、機車、出入商店，此有王偉彥等2
    人照片及影片在卷可稽（見本院卷第214、218頁、第 90頁
    ）。又被上訴人於108年7月間與王偉彥單獨相約前往寵物店
    ，一同遊逛、觀看動物、互動聊天，過程中王偉彥等2人不
    時有肢體碰觸，被上訴人並用手碰觸王偉彥之肩膀之情形，
    業據本院勘驗王偉彥等2人於108年7月5日、9日被拍攝之影
    片光碟，此有勘驗筆錄可憑（本院卷第234頁），且經證人
    即拍攝前開108年7月9日影片之乙○○到庭結證：我當時負責
    跟拍上訴人的配偶及女性友人；王偉彥等2人騎摩托車到寵
    物店，王偉彥領著被上訴人進去，有小牽手一下，一開始先
    逛2樓，接著走到1樓，這段影片是我在2樓拍的，他們在寵
    物店逛差不多有20分鐘；當時女生有挽著男生的手；他們狀
    似情侶，兩個走的很近，不像一般朋友，而且會討論喜歡的
    商品，女生有挽著男生的手等語明確（見本院卷第230至232
    頁），堪認被上訴人於107年10月起至108年7月止間與王偉
    彥之交往互動顯已逾越一般朋友交往之情誼，而是相當親暱
    之男女交往關係。
  ⒉次查，上訴人主張被上訴人於107年11月間曾與王偉彥一同進
    入系爭住所等語，被上訴人雖辯稱其於107年11月6日、11月
    10日與王偉彥僅是一同出現在系爭大樓一樓共用大門口外，
    並未進入系爭大樓或系爭住所云云（見本院卷第177頁）。
    惟經本院當庭勘驗107年10月11日光碟影片內容，足見被上
    訴人於該日先與王偉彥相約系爭大樓騎樓碰面，再一同步入
    系爭大樓門內等情，此有該影片及本院勘驗筆錄可憑(見本
    院卷第90頁、第188至189頁)，被上訴人始改口稱伊有走入
    系爭大樓，但僅是走進大樓1樓車庫云云（見本院卷第 251
    頁），顯見被上訴人辯稱沒有進入系爭大樓云云為不實，是
    其辯稱沒有進入系爭住所一情，已非無疑。況觀上訴人與王
    偉彥於107年11月27日之對話內容略以：「（上訴人）我的
    內心，有多痛苦，因為我覺得你會回來，可是我發現，為什
    麼我又發現東西了，是不是你又帶她回來了。（王偉彥）那
    也只有2次而已。」、「（上訴人）那你沒有指責她，說妳
    為什麼要留下東西在我家讓我老婆發現，你沒有罵她吧。（
    王偉彥）我有跟她講阿。」、「（上訴人）那為什麼你可以
    帶她回來，那就表示你的沒有想到我，你可以讓她睡沙發，
    你不應該把她帶回去房間睡阿，那就表示什麼，那你對人家
    也意圖不軌阿...。（王偉彥）你覺得我帶她去房間就是意
    圖不軌。」、「（上訴人）她叫什麼名字？（王偉彥）姓張
    啊。（上訴人）張什麼？（王偉彥）阿不是叫人家去查了？
    （上訴人）我叫誰去查？我根本沒有叫人家去，如果我查得
    到，我還在這邊跟你講說她叫什麼名字？（王偉彥）甲○○。
    」（本院卷第199至200頁、第202頁、第206頁），該對話內
    容連續、前後呼應，應可信實，足見王偉彥於107年11月27
    日坦承先前曾帶被上訴人進入系爭住所2次一情，亦與前開
    光碟影片內容及勘驗筆錄內容相當，自屬可信。是上訴人主
    張被上訴人與王偉彥交往期間曾與王偉彥一同進入過系爭住
    所內等情為真。
  ⒊又上訴人主張被上訴人與王偉彥一開始交往時即知悉其為有
    配偶之人等語，被上訴人則辯稱伊係於108年4月間始知悉王
    偉彥已婚云云，然查，系爭住所乃王偉彥及子女共同居住之
    住所，於屋內自然放有上訴人及孩童平日使用之衣服、鞋子
    ，甚至上訴人、子女或全家福照片，被上訴人既與王偉彥於
    107年11月間一同進入系爭住所，實不難發現王偉彥為已婚
    之人。且觀，上訴人與王偉彥於107年11月27日之對話內容
    略以：「（王偉彥）我沒有相信她，她就這樣講，反正問這
    些要幹嘛，都不聯絡啦，我就跟她講啊，我選擇我的家庭，
    不要再聯絡了。（上訴人）然後呢。（王偉彥）然後我就說
    ，我太太要提告你，她跟我講....就說簡短說明。（上訴人
    ）對啊，所以她不怕嘛。如果她怕她不會講這句話啊，我不
    管你的口氣，她至少她講出這句話，不是嗎。（王偉彥）因
    為她覺得她錯阿，那是你要告她也沒辦法。」（見本院卷第
    201頁），且該等對話內容連續、前後呼應，應可信實，足
    證王偉彥等2人交往時，被上訴人明知王偉彥乃有配偶之人
    。
  ⒋基上所述，被上訴人明知王偉彥為有配偶之人，卻與王偉彥
    自107年10月起至108年7月間親暱交往，逾越普通男女正常
    互動分際，足以破壞上訴人夫妻間之共同生活，動搖家庭生
    活之圓滿安全與幸福，自屬故意不法侵害上訴人之配偶權此
    一身分法益，且加害情節重大，上訴人主張被上訴人應與王
    偉彥連帶負侵權行為損害賠償責任，賠償其非財產上損害，
    洵屬有據。
㈢、次按精神慰撫金之賠償，核給之標準固與財產上損害之計算
    不同，然非不可斟酌雙方身分資力與加害程度，及其他各種
    情形核定相當之數額（最高法院51年台上字第223號判例意
    旨參照）。查被上訴人在王偉彥與上訴人婚姻關係存續期間
    ，與王偉彥有上述不為社會禮俗所容忍之親密往來，衡情上
    訴人自遭受相當之痛苦。再審酌上訴人為67年出生，技術學
    院畢業，現任職於銀行，107年所得1,153,508元、財產總額
    5,317,033元，108年間所得1,345,217元；被上訴人為83年
    生，高中畢業，107年間所得108,801元，108年所得189,360
    元，無財產，目前待業中，各經兩造陳明在卷（見本院卷第
    63、67、221頁），並有兩造各類所得扣繳暨免扣繳憑單、
    畢業證書等件影本及稅務電子閘門財產所得調件明細表、全
    國財產稅總歸戶財產查詢清單（原審卷第288至289頁、本院
    卷第77、225頁、本院個資卷）可憑，及王偉彥擔任公務人
    員，每月薪資約3.2萬元、另有房租收入5萬元等情（見141
    號卷內有該訪視報告）。又上訴人與王偉彥於99年1月26日
    結婚、100年間生有一未成年子女、108年8月28日因調解成
    立而離婚，及上訴人因王偉彥等2人前揭所為而出現情緒調
    節失衡、低內在自我價值及對人際關係缺乏信任等負面心理
    反應等一切情狀，此有調解記錄單、調解成立內容及上訴人
    心裡評估證明書等件影本（原審卷第19至23頁、本院卷第17
    3頁）足憑，認上訴人請求王偉彥等2人賠償非財產上損害，
    以30萬元為適當。
㈣、按連帶債務人中之一人，因清償、代物清償、提存、抵銷或
    混同，致他債務人同免責任者，得向他債務人請求償還各自
    分擔之部分，並自免責時起之利息，民法第281條第1項定有
    明文。查王偉彥等2人就前開逾越一般朋友交往之情誼，應
    連帶賠償上訴人30萬元，業如前述，而依前三之㈥所示，王
    偉彥已就原審判命其應給付上訴人之本件損害賠償債務30萬
    元全部清償完畢，揆諸前開規定，上訴人已無損害可言，被
    上訴人就本件損害賠償之連帶債務亦即消滅，僅生王偉彥向
    被上訴人請求內部應分擔額問題。準此，上訴人請求被上訴
    人給付40萬元本息，洵屬無據。
五、綜上所述，上訴人依民法第184條第1項前段、第195條第1項
    、第3項之規定，請求被上訴人給付40萬元，及自108年5月6
    日起至清償日止，按年息5%計算之利息，為無理由，不應准
    許。從而原審為上訴人敗訴之判決，所持理由雖與本院不同
    ，惟結論並無二致，仍應予維持。上訴論旨就此部分求予廢
    棄改判，應認為無理由，爰駁回其上訴。
六、本件事證已臻明確，兩造其餘之攻擊或防禦方法及所用之證
    據，經本院斟酌後，認為均不足以影響本判決之結果，爰不
    逐一論列，附此敘明。
七、據上論結，本件上訴應為無理由，依民事訴訟法第449條第2
    項、第78條，判決如主文。　　
中　　華　　民　　國　　110 　年　　1 　　月　　19　　日
                    民事第二十一庭
                        審判長法  官  翁昭蓉
                              法  官  呂淑玲
                              法  官　羅惠雯
正本係照原本作成。
不得上訴。
中　　華　　民　　國　　110 　年　　1 　　月　　19　　日
    　　　　　　　　　　　　　書記官  洪秋帆